臺灣臺北地方法院民事裁定
111年度家調裁字第53號
聲  請  人  蕭郁潔  
代  理  人  王怡惠律師
相  對  人  蕭中明  

上列當事人間聲請減輕或免除扶養義務事件，合意聲請裁定，本
院裁定如下：
    主  文
聲請人對相對人之扶養義務應減輕至每月新臺幣3,000元。
聲請費用新臺幣2,000元由相對人負擔。
    理  由
一、聲請意旨略以：相對人為聲請人之父，對聲請人顯具無正當
    理由未盡扶養義務之情事，且情節重大，爰依法請求減輕或
    免除聲請人對相對人之扶養義務等語。
二、按當事人就不得處分之事項，其解決事件之意思已甚接近或
    對於原因事實之有無不爭執者，得合意聲請法院為裁定；法
    院為前項裁定前，應參酌調解委員之意見及家事調查官之報
    告，依職權調查事實及必要之證據，並就調查結果使當事人
    或知悉之利害關係人有陳述意見之機會；當事人聲請辯論者
    ，應予准許；前2項程序，準用民事訴訟法第1編第2章第3節
    關於訴訟參加之規定，家事事件法第33條明文規定。
三、查本件係減輕或免除扶養義務事件，屬不得處分之事項，兩
    造經本院調解後，均合意聲請法院逕為裁定，有合意聲請書
    在卷可憑，爰適用上揭規定而為本件裁定。復按直系血親相
    互間，互負扶養之義務，民法第1114條第1 款固有明文。惟
    按受扶養權利者有下列情形之一，由負扶養義務者負擔扶養
    義務顯失公平，負扶養義務者得請求法院減輕其扶養義務：
    (一)負扶養義務者、其配偶或直系血親故意為虐待、重大侮
    辱或其他身體、精神上之不法侵害行為；(二)對負扶養義務
    者無正當理由未盡扶養義務。受扶養權利者對負扶養義務者
    有前項各款行為之一，且情節重大者，法院得免除其扶養義
    務，民法第1118條之1第1、2項定有明文。
四、經查，相對人為聲請人之父，相對人現有受扶養之必要，而
    聲請人有扶養能力等情，有兩造戶籍謄本、稅務電子閘門財
    產所得調件明細表等件在卷可證。證人即聲請人之母張景惠
    雖證述：相對人從聲請人出生後就沒有分攤過一毛錢，還來
    跟我借錢，偶爾會過來看一下或過夜。平時沒有幫忙照顧小
    孩，只有在聲請人國中時，因要接送鄰居小孩時，有順便接
    送聲請人上下學等語。然相對人辯稱兩造曾同住過，且或多
    或少都有給聲請人母親錢，是給現金，亦在國中時接送聲請
    人上下學。
五、本院審酌相對人確有未善盡照顧及扶養聲請人責任之情事，
    而兩造對於相對人曾否分擔子女扶養費乙事，雖各有主張，
    然關於兩造曾同住，且相對人曾於聲請人就讀國中時，接送
    其上下學等事，雙方並無爭執，因認相對人就聲請人成長過
    程所需，並非毫無貢獻，其情節難謂重大，尚未達完全免除
    扶養義務之程度。復綜合考量兩造資力狀況、相對人之生活
    需求及聲請人之身分、減輕情節等一切情狀，因認聲請人對
    相對人之扶養義務以減輕至每月3,000元為適當。爰裁定如
    主文。
中　　華　　民　　國　　111 　年　　9 　　月　　27　　日
                  家事法庭  法　官  陳香文
以上正本係照原本作成。 
如不服本裁定應於送達後10日內向本院提出抗告狀，並繳納抗告
費新臺幣1,000元。
中　　華　　民　　國　　111 　年　　9 　　月　27　　日 
                            書記官  蔡佳欣